臺灣屏東地方法院民事判決　　　　　　　 99年度訴字第795號
原　　　告　陳紅穎
訴訟代理人　鄭佩琪
被　　　告　陳文仁
訴訟代理人　陳永清
上列當事人間請求侵權行為損害賠償事件，本院於民國100 年3
月18日言詞辯論終結，判決如下：
    主      文
被告應給付原告貳佰拾貳萬貳仟陸佰陸拾陸元，及自民國九十
九年九月十日起至清償日止，按週年利率百分之五計算之利息。
原告其餘之訴駁回。
訴訟費用由被告負擔百分之五十二，餘由原告負擔。
本判決原告勝訴部分，於原告以新台幣柒拾柒萬伍仟元為被告供
擔保後，得假執行。
原告其餘假執行之聲請駁回。
    事實及理由
一、原告主張：被告於民國99年4 月18日23時35分許，酒後駕駛
    車牌號碼7952-DC 號自用小客車，沿屏東縣枋寮鄉省道臺17
    線公路由南往北行駛，途經臺17線北上272.3 公里處，適伊
    子鄭銓寶騎乘車牌號碼P5X-626 號機車同向行駛於被告前方
    ，被告本應注意飲用酒類後其吐氣所含酒精濃度超過每公升
    0.25毫克，不得駕車，且汽車在同一車道行駛時，除擬超越
    前車外，後車與前車之間應保持隨時可以煞停之距離，及汽
    車行駛時，駕駛人應注意車前狀況，隨時採取必要之安全措
    施，又無不能注意之情事，竟酒後駕車（呼氣所含酒精濃度
    達每公升0.75毫克），復未保持安全距離及注意車前狀況，
    自後方追撞伊子鄭銓寶，致其人車倒地，並受有頭部外傷併
    顱骨骨折及顱內出血等傷害，經送枋寮醫療社團法人枋寮醫
    院急救後，仍於同日23時54分許不治死亡。被告不法侵害鄭
    銓寶致死，伊因之支出殯葬費223,000 元，應由被告賠償。
    又伊出生於41年1 月20日，於本件車禍發生時約為58.25 歲
    ，依內政部統計處之資料，58歲之女性平均餘命為26.52 年
    ，因此，伊之壽命至少尚有24年，以伊育有鄭銓寶、鄭佩琪
    2 名子女，配偶已亡，按行政院主計處所公布96年度台灣地
    區每人平均月消費支出額17,655元計算，並依霍夫曼計算法
    扣除中間利息後，伊得向被告請求1 次賠償24年之扶養費損
    害1,699,666 元。其次，鄭銓寶出生於61年10月17日，正值
    壯年，前途一片光明，且一直與伊同住，彼此相依為命，驟
    因被告之不法侵害而喪生，致伊白髮人送黑髮人，精神上所
    受痛苦至深且鉅，應由被告賠償非財產上之損害4,177,334
    元以資慰藉。本件車禍後，伊已領取強制汽車責任保險之保
    險金160 萬元，扣除此一金額，被告應賠償伊之金額為450
    萬元（計算式：223000＋0000000 ＋0000000 00000000 ＝
    0000000)，則伊得依侵權行為之法律關係，請求被告加計法
    定遲延利息如數賠償等情，並聲明：(一)被告應給付原告450
    萬元，及自起訴狀繕本送達翌日起至清償日止，按週年利率
    百分之5 計算之利息。(二)原告願供擔保請准宣告假執行。
二、被告則以：伊對於原告所主張之侵權事實，及支出之殯葬費
    暨受有扶養費之損害，均不爭執，惟伊目前無資力賠償。又
    本件車禍發生後，原告已領取強制汽車責任保險之理賠160
    萬元，應自其請求賠償之金額中予以扣除等語，資為抗辯，
    並聲明：原告之訴駁回。
三、本件被告於99年4 月18日23時35分許，酒後駕駛車牌號碼79
    52-DC 號自用小客車，沿臺17線公路由南往北方向行駛，途
    經屏東縣枋寮鄉臺17線北上272.3 公里處，適原告之子鄭銓
    寶（61年10月17日生）騎乘車牌號碼P5X-626 號機車同向行
    駛於被告前方，被告本應注意飲用酒類後其吐氣所含酒精濃
    度超過每公升0.25毫克，不得駕車，且汽車在同一車道行駛
    時，除擬超越前車外，後車與前車之間應保持隨時可以煞停
    之距離，及汽車行駛時，駕駛人應注意車前狀況，隨時採取
    必要之安全措施，竟酒後駕車（呼氣所含酒精濃度達每公升
    0.75毫克），復未保持安全距離及注意車前狀況，自後方追
    撞鄭銓寶，致其人車倒地，受有頭部外傷併顱骨骨折及顱內
    出血等傷害，經送枋寮醫療社團法人枋寮醫院急救後，仍於
    同日23時54分許不治死亡。刑事部分，被告業經本院交通法
    庭以99年度交訴字第76號判處過失致人於死罪刑有期徒刑8
    月之事實，為兩造所不爭執，並有本院99年度交訴字第76號
    刑事判決附卷可稽，復經本院調閱該刑事案件卷宗查明屬實
    。
四、按汽車、機車或其他非依軌道行駛之動力車輛，在使用中加
    損害於他人者，駕駛人應賠償因此所生之損害；但於防止損
    害之發生，已盡相當之注意者，不在此限。不法侵害他人致
    死者，對於支出醫療費用及增加生活上需要之費用或殯葬費
    之人，亦應負損害賠償責任。被害人對於第三人負有法定扶
    養義務者，加害人對於該第三人亦應負損害賠償責任。不法
    侵害他人致死者，被害人之父、母、子、女及配偶，雖非財
    產上之損害，亦得請求賠償相當之金額。民法第191 條之2
    、第192 條第1 項、第2 項及第194 條定有明文。本件被告
    酒後駕駛自用小客車自後追撞被害人鄭銓寶騎乘之機車，致
    被害人鄭銓寶頭部外傷併顱骨骨折及顱內出血等傷害不治死
    亡，被告不能證明其於防止損害之發生已盡相當之注意，而
    其不法侵害與被害人鄭銓寶之死亡間復有相當因果關係，則
    被告自應賠償因此所生之損害。又原告為被害人鄭銓寶之母
    ，並因被害人鄭銓寶之死亡支出殯葬費，則原告依前揭侵權
    行為之法律關係，請求被告賠償其所受損害，於法洵屬有據
    。
五、本件兩造之爭點為：原告請求被告賠償之項目及金額於法是
    否相當？論述如下：
  (一)殯葬費部分：原告主張被告不法侵害鄭銓寶致死，其因之支
    出殯葬費223,000 元一節，業據其提出收據3 紙為證（見本
    院卷第16-18 頁），並為被告所不爭執，則此部分原告請求
    被告賠償223,000 元，於法自無不合。
  (二)扶養費部分：原告主張其育有鄭銓寶、鄭佩琪2 名子女，配
    偶已亡，被告不法侵害鄭銓寶致死，按行政院主計處所公布
    96年度台灣地區每人平均月消費支出額17,655元計算，其受
    有24年之扶養費損害，扣除中間利息後，其可請求被告賠償
    1,699,666 元一節（計算式：17655 ×12×16.00000000 ÷
    2 ＝0000000 ，小數點以下四捨五入），業據其提出全戶戶
    籍謄本、98年台灣省簡易生命表及98年家庭收支調查結果綜
    合分析表等件為證（見本院卷第19-20 頁、第29-32 頁），
    並有行政院主計處所公布平均每人月消費支出表在卷可稽（
    見本院卷第49頁），復為被告所不爭執，則此部分原告請求
    被告賠償1,699,666 元，於法亦無不合。
  (三)慰撫金部分：被害人鄭銓寶因被告之不法侵害致死，原告為
    被害人鄭銓寶之母，頓失至親，在精神上自必感受相當之痛
    苦，原告請求被告賠償非財產上之損害，於法自無不合。查
    原告係國小畢業，目前無業，名下有土地及房屋各1 筆；被
    告則為國中畢業，目前以打零工為生，名下並無不動產之事
    實，經兩造陳明在卷，並有稅務電子閘門財產所得調件明細
    表在卷可憑。本院審酌本件車禍之發生肇因於被告酒後駕車
    ，且未保持安全距離及注意車前狀況，過失情節嚴重，被害
    人鄭銓寶出生於61年10月17日，英年早逝，暨前述兩造之身
    分、地位、經濟能力等一切情狀，認原告請求被告賠償慰撫
    金4,177,337 元，尚屬過高，應以200 萬元為相當，超過部
    分，應予剔除。
  (四)以上應准許之金額合計3,922,666元（計算式：223000＋000
    0000＋2000000 ＝0000000 ）。又原告已領取強制汽車責任
    保險之保險金160 萬元，為兩造所不爭執，依強制汽車責任
    保險法第32條規定，被告賠償之金額應扣除此一金額，則被
    告應賠償原告之金額，即應減為2,322,666 元。
六、綜上所述，本件原告依侵權行為之法律關係，請求被告給付
    其450 萬元，及自起訴狀繕本送達翌日（即99年9 月10日）
    起至清償日止，按週年利率百分之5 計算之利息，於如主文
    第1 項所示範圍內，為有理由，應予准許。逾此範圍，非有
    理由，應予駁回。又原告陳明願供擔保，請准宣告假執行，
    於原告勝訴部分，經核並無不合，爰酌定相當之擔保金額，
    併准許之。至原告敗訴部分，其假執行之聲請已失所附麗，
    應駁回之。
七、據上論結，本件原告之訴為一部有理由，一部無理由，依民
    事訴訟法第79條、第390 條第2 項，判決如主文。
中    華    民    國  100    年    3    月    31    日
                  民事第二庭    法  官  程士傑
正本係照原本作成。
如對判決上訴，須於判決送達後二十日內向本院提出上訴狀，其
未表明上訴理由者，應於提出上訴後二十日內向本院補提理由書
狀（均須按他造當事人之人數附繕本）。如委任律師提起上訴者
，應一併繳納上訴審裁判費。
中    華    民    國    100   年    4     月     7    日
                                書記官  李家維